臺灣臺中地方法院行政訴訟判決
111年度交字第118號
原      告  黃鴻佶  

被      告  臺中市交通事件裁決處
                      設臺中市○○區○○○路00號
代  表  人  黃士哲    住同上
訴訟代理人  黃曉妍律師
上列當事人間交通裁決事件，原告不服被告民國111年3月22日中
市裁字第68-GCMA50129號裁決書，提起行政訴訟，本院判決如下
：
    主  文
原告之訴駁回。
訴訟費用新臺幣參佰元由原告負擔。
    事實及理由
一、程序事項：按行政訴訟法第237 條之7 規定，交通裁決事件
    之裁判，得不經言詞辯論為之。本件屬交通裁決事件，依兩
    造所述各節及卷內資料其事證已臻明確，本院認無經言詞辯
    論之必要，爰不經言詞辯論而為判決。
二、事實概要：原告於民國111年03月21日15時4分許，駕駛號牌
    G5Q-338號普通重型機車(下稱系爭車輛），行經臺中市太平
    區中興路與新平路口，因「機車駕駛人未戴安全帽」之違規
    行為，經臺中市政府警察局太平分局（下稱舉發機關）員警
    認定原告違反道路交通管理處罰條例第31條第6項之規定，
    當場對原告掣開第GCMA50129號舉發違反道路交通管理事件
    通知單。被告續於111年3月22日以中市裁字第68-GCMA50129
    號裁決書（下稱原處分），依道路交通管理處罰條例第31條
    第6項及「違反道路交通管理事件統一裁罰基準表」之規定
    ，按期限內到案之基準，裁處原告第1階段罰鍰新臺幣（下
    同）500元。
三、原告主張略以：我只是沒戴安全帽慢慢地騎乘、我沒有任意
    變換車道、我也沒蛇行、我也沒飆速，一樣是與有戴安全帽
    機車駕駛在路上很平常的駕駛與停等紅綠燈等語，並聲明：
    原處分撤銷，訴訟費用由被告負擔。
四、被告答辯則以：
  ㈠本件應適用之法律依據為道路交通管理處罰條例第31條第6項
    、道路交通安全規則第88條第1項第5款及第2項等規定。
  ㈡案經轉據舉發機關111年4月14日中市警太分交字第111001100
    4號函復說明略以：「...三、旨案經查係本分局員警於111
    年3月21日14-16時執行守望勤務，於勤務中在太平區中興路
    與新平路口，發現旨揭車輛駕駛人未依規定戴安全帽，爰據
    以攔停該車，於告知違規事由後，於同日15時4分依據道路
    交通管理處罰條例第31條第6項規定予以當場舉發，認事用
    法核無違誤，請貴處參處。四、檢附員警答辯報告及取締影
    像光碟各1份供參。」。
  ㈢次查舉發機關檢附員警密錄器影像畫面，畫面時間2022/03/2
    1 15：02：17至15：03：25時，員警擔服守望勤務於臺中市
    太平區巡邏。15：03：25時，員警行駛於中興路往新平路一
    段方向。號牌G5Q-338號普通重型機車(下稱系爭機車)駕駛
    即原告未戴安全帽，於中興路與新平路一段口停等交通號誌
    燈。員警上前攔停稽查並實行掣單程序。
　㈣按道路交通安全規則第88條第1項第5款及第2項規定：「機車
    附載人員或物品，應依下列規定：…五、駕駛人及附載坐人
    均應戴安全帽。」。原告對於違規事實不爭執，並據舉發機
    關檢附影像、圖片顯見原告騎乘機車並未戴安全帽，且係員
    警當場目睹攔停舉發，其違規事證明確，原告自應受罰。交
    通法律、法規之設置，不能任由個別人民自行判斷當否而決
    定是否遵守，否則法令即形同虛設，無法保障駕駛用路人之
    安全及權益，自不得以其危險程度未如其他違規駕駛行為般
    ，或自身緩慢行駛、未有蛇行、飆速等行為為由，而解免「
    機車駕駛人應依規定配戴安全帽」之違規責任等語，並聲明
    ：原告之訴駁回，訴訟費用由原告負擔。
五、本院之判斷：
  ㈠按「機車駕駛人或附載座人未依規定戴安全帽者，處駕駛人
    新臺幣5 百元罰鍰。」，道路交通管理處罰條例第31條第6
    項定有明文。上開規定，先後於71年1 月1 日及86年3 月1
    日修正施行，觀其立法理由：「截至六十九年十二月底止，
    臺灣地區計有機車三、九六五、五一五輛，六十八年度機車
    發生事故六、九八四件，傷亡統計，死亡人數一、六九七人
    中，有一、五九七人，未戴安全帽，比率高達百分之九四．
    一一、輕重傷人數在八八四人中，有七九七人未戴安全帽，
    比率高達百分之九○．一六，為使機器腳踏車駕駛人駕駛機器
    腳踏車及附載人員均應依規定戴安全帽，特修正本條，以為
    執行之依據。」、「三、據肇事結果統計及醫學分析，機車
    駕駛人肇事後，頭部受傷之可能性較大且較為嚴重，為減少
    社會成本之支出，爰予明定機車駕駛人或附載人員均應戴安
    全帽，…。」可知，立法要求機車駕駛人行車時要配戴安全
    帽，其目的係冀求藉由安全帽之保護，以防免機車駕駛人於
    遭受事故時受到更大之傷害，故機車駕駛人配戴安全帽之方
    式，自應符合道路交通安全規則第88條第2 項：「機車駕駛
    人及附載座人應依下列規定配戴安全帽：一、安全帽應為乘
    坐機車用之安全帽，經經濟部標準檢驗局檢驗合格，並於帽
    體貼有商品檢驗標識。二、帽體及相關配件必須齊全，並無
    毀損、鬆脫或變更之情事。三、配帶時安全帽應正面朝前及
    位置正確，於顎下繫緊扣環，安全帽並應適合頭形，穩固戴
    在頭上，不致上下左右晃動，且不可遮蔽視線。」規定之要
    求。
  ㈡原告雖主張我只是沒戴安全帽慢慢地騎乘、我沒有任意變換
    車道、我也沒蛇行、我也沒飆速云云，惟查，本件舉發經過
    依舉發機關111年4月14日中市警太分交字第1110011004號函
    復說明略以：「...三、旨案經查係本分局員警於111年3月2
    1日14-16時執行守望勤務，於勤務中在太平區中興路與新平
    路口，發現旨揭車輛駕駛人未依規定戴安全帽，爰據以攔停
    該車，於告知違規事由後，於同日15時4分依據道路交通管
    理處罰條例第31條第6項規定予以當場舉發，認事用法核無
    違誤，請貴處參處。四、檢附員警答辯報告及取締影像光碟
    各1份供參。」等語（見本院卷第49頁）以及員警密錄器畫
    面擷圖（見本院卷第53頁）所示，2022/03/21 15：02：26
    至15：03：29時，員警行駛於中興路往新平路一段方向，而
    號牌G5Q-338號普通重型機車(即系爭車輛)之駕駛即原告未
    戴安全帽，於中興路與新平路一段口停等交通號誌燈等情，
    足見原告之行為已構成「機車駕駛人未依規定戴安全帽」之
    違規，該當道路交通管理處罰條例第31條第6項之規定。且
    該條項之立法要求機車駕駛人行車時要配戴安全帽，其目的
    係希望求藉由安全帽之保護，以防免機車駕駛人於遭受事故
    時受到更大之傷害，自屬道路交通安全事項，應不以事實上
    未造成交通危害之情形而解免未戴安全帽之違規，故原告所
    執之主張，即非可採。
  ㈢綜上所述，原告違規事證明確，被告依法所為原處分並無違
    誤，原告訴請撤銷，為無理由，應予駁回。
六、本件事證已臻明確，兩造其餘主張及陳述，經核於判決結果
    不生影響，爰不逐一論列，附此敘明。
七、本件第一審裁判費為300 元，應由原告負擔，爰確定第一審
    訴訟費用額如主文第2 項所示。
據上論結，本件原告之訴為無理由，依行政訴訟法第237 條之7
、第98條第1 項前段、第237 條之8 第1 項，判決如主文。
中　　華　　民　　國　　111 　年　　9 　　月　　2 　　日
　　　　　　　　　行政訴訟庭　法　官　楊萬益
以上正本證明與原本無異。
如不服本判決，應於判決送達後20日內，向本院提出上訴狀並表
明上訴理由（原判決所違背之法令及其具體內容或依訴訟資料可
認為原判決有違背法令之具體事實），其未表明上訴理由者，應
於提出上訴後20日內向本院補提理由書（上訴狀及上訴理由書均
須按他造人數附繕本，如未按期補提上理由書，則逕予駁回上訴
），並應繳納上訴裁判費新臺幣750元。
中　　華　　民　　國　　111 　年　　9 　　月　　2 　　日
　　　　　　　　　　　　　　　書記官　林柏名